【裁判字號】    95,易,852
【裁判日期】    950831
【裁判案由】    偽造文書
【裁判全文】
臺灣板橋地方法院刑事判決               95年度易字第852號
公  訴  人  臺灣板橋地方法院檢察署檢察官
被      告  乙○○
選任辯護人  陳建中律師
            馮鉦喻律師
上列被告因偽造文書案件，經檢察官提起公訴（94年度偵字第13
009 號），被告於準備程序中為有罪之陳述，經本院合議庭裁定
由受命法官進行簡式審判程序獨任審理，本院判決如下：
    主  文
乙○○行使從事業務之人，明知為不實之事項，而登載於其業務
上作成之文書，足以生損害於公眾及他人，處拘役肆拾日，如易
科罰金，以佰元即新臺幣玖佰元折算壹日。緩刑貳年。
    事  實
一、乙○○係位於臺北縣新莊市○○路七○○之一號建富汽車商
    行之負責人，並自行辦理該商行各項勞工保險事宜，且依勞
    工保險條例之規定，僱用勞工應依式填寫各項文書交勞工保
    險局辦理勞工保險，此項文書乃附隨其業務而製作，為業務
    上所掌之文書。乙○○明知甲○○、丙○○、丁○○於民國
    九十年八月一日起受僱於建富汽車商行，擔任汽車檢驗車輛
    之工作，薪資分別為新臺幣（下同）三萬七千五百元、三萬
    一千元、三萬四千七百元，依「勞工保險投保薪資分級表」
    規定，應申報月投保薪資為三萬八千二百元、三萬一千八百
    元、三萬四千八百元，竟基於行使業務登載不實文書之犯意
    ，於九十年八月二十四日在建富汽車商行內，自行於其業務
    上做成之該商行勞工保險加保申報表上，虛列登載甲○○、
    丙○○、丁○○每月投保薪資均為一萬八千三百元之不實事
    項，持向勞工保險局申報甲○○、丙○○、丁○○加入勞工
    保險及據以繳交甲○○、丙○○、丁○○每月之勞工保險費
    用，足以生損害於勞工保險局對勞工保險管理申報之正確性
    及甲○○、丙○○、丁○○。
二、案經甲○○、丙○○、丁○○訴由臺北縣政府警察局三重分
    局移送臺灣板橋地方法院檢察署檢察官偵查起訴。
    理  由
一、按除被告所犯為死刑、無期徒刑、最輕本刑為三年以上有期
    徒刑之罪或高等法院管轄第一審案件者外，於第一次審判期
    日前之準備程序進行中，被告先就被訴事實為有罪之陳述時
    ，審判長得告知被告簡式審判程序之旨，並聽取當事人、代
    理人、辯護人及輔佐人之意見後，裁定進行簡式審判程序，
    刑事訴訟法第二百七十三條之一第一項定有明文。經核本件
    被告乙○○所犯係死刑、無期徒刑、最輕本刑為三年以上有
    期徒刑以外之罪，其於準備程序中就被訴事實為有罪之陳述
    ，經法官告知簡式審判程序之旨，並聽取公訴人、被告及辯
    護人之意見後，本院合議庭認宜進行簡式審判程序，爰依首
    揭規定合議裁定由受命法官獨任進行簡式審判程序，合先敘
    明。
二、上揭事實，業據被告乙○○於本院審理中坦承不諱（見本院
    卷第五十二頁），核與證人即告訴人甲○○於警詢陳述情節
    相符，並有甲○○、丙○○、丁○○之存摺影本、勞工保險
    被保險人投保資料表影本、建富汽車股份有限公司員工薪資
    印領清冊影本、投保單位保費計算明細表、勞工保險投保薪
    資調整表、員工資料卡、同意書、勞工保險投保薪資分級表
    及甲○○、丙○○、丁○○之職務證明各一件附卷可稽，是
    被告前開自白核與事實相符，足堪採信。本件罪證明確，被
    告之犯行洵堪認定。
三、按依勞工保險條例之規定，僱用勞工應依式填寫各項文書交
    勞工保險局辦理勞工保險，此項文書乃附隨其業務而製作，
    為業務上所掌之文書，被告明知告訴人甲○○、丙○○、丁○○於九十年間所領取之薪資並非均一萬八千三百元，仍填
    寫該不實事項於勞工保險加保申報表上，並據以持向勞工保
    險局行使，是核被告所為，係犯刑法第二百十六條、第二百
    十五條之行使業務登載不實文書罪。其行使前業務登載不實
    之低度行為，已為行使之高度行為所吸收，不另論罪。而查
    被告行為後，刑法第五十五條之規定，已於九十四年一月七
    日修正，於同年二月二日公布，並於九十五年一月一日施行
    ，刑法第五十五條之修正係刪除其中有關牽連犯之規定，就
    有關想像競合犯之規定並無刪修，經比較新舊法結果，新法
    並無較有利於被告，是依新刑法第二條第一項前段規定意旨
    ，自應適用行為時即修正前刑法五十五條之規定。從而，被
    告以一行使業務上登載不實文書之行為，侵害告訴人甲○○
    、丙○○、丁○○三人之權益，為想像競合犯，應依修正前
    刑法第五十五條之規定，從一重論處行使業務上登載不實文
    書罪。爰審酌被告為建富汽車商行之負責人，竟不顧告訴人
    之權益，短報告訴人月投保薪資，有損告訴人權益，惟念其
    犯後坦承犯行，深具悔意，態度尚佳，且犯後已與告訴人達
    成和解，賠償告訴人，獲得告訴人之原宥，亦有本院三重簡
    易庭調解程序筆錄、刑事撤回告訴狀各一件在卷可稽，並經
    告訴人兼告訴代理人甲○○於本院訊問時陳明在卷等一切情
    狀，量處如主文所示之刑。按行為後法律有變更者，適用行
    為時之法律，但行為後之法律有利於行為人者，適用最有利
    於行為人之法律，現行刑法第二條第一項定有明文。本件被
    告行為時之刑法第四十一條第一項前段規定：「犯最重本刑
    為五年以下有期徒刑以下之刑之罪，而受六個月以下有期徒
    刑或拘役之宣告，因身體、教育、職業、家庭之關係或其他
    正當事由，執行顯有困難者，得以一元以上三元以下折算一
    日，易科罰金。」又被告行為時之易科罰金折算標準，依修
    正前罰金罰鍰提高標準條例第二條前段（現已刪除）規定，
    就其原定數額提高為一百倍折算一日，則本件被告行為時之
    易科罰金折算標準，應以銀元三百元折算一日，經折算為新
    臺幣後，應以新臺幣九百元折算為一日。惟九十五年七月一
    日修正公布施行之刑法第四十一條第一項前段則規定：「犯
    最重本刑為五年以下有期徒刑以下之刑之罪，而受六個月以
    下有期徒刑或拘役之宣告者，得以新臺幣一千元、二千元或
    三千元折算一日，易科罰金。」比較修正前後之易科罰金折
    算標準，以九十五年七月一日修正公布施行前之規定，較有
    利於受刑人，自應依現行刑法第二條第一項前段，適用修正
    前刑法第四十一條第一項前段規定，定其易科罰金之折算標
    準。又刑法第二百十六條、第二百十五條之行使業務上登載
    不實文書罪，法定刑有關罰金部分，得處五百元以下罰金，
    而九十五年六月十四日修正公布，同年七月一日施行之刑法
    施行法增訂第一條之一規定：「中華民國九十四年一月七日
    刑法修正施行後，刑法分則編所定罰金之貨幣單位為新臺幣
    。九十四年一月七日刑法修正時，刑法分則編未修正之條文
    定有罰金者，自九十四年一月七日刑法修正施行後，就其所
    定數額提高為三十倍。但七十二年六月二十六日至九十四年
    一月七日新增或修正之條文，就其所定數額提高為三倍」，
    另刑法第三十三條第五款修正為：「主刑之種類如下：五、
    罰金：新臺幣一千元以上，以百元計算之」，是依修正後之
    法律，刑法第二百十六條、第二百十五條之罪，有關罰金刑
    部分，應提高三十倍，即係新臺幣一萬五千元以下。而依罰
    金罰鍰提高標準條例第一條之規定，依法律應處罰金、罰鍰
    者，就其原定數額提高二倍至十倍。但法律已依一定比率規
    定罰金或罰鍰之數額或倍數者，依其規定。然依行政院會銜
    司法院於七十二年七月二十七日發布，同年八月一日施行，
    有關刑法定有罰金各條，提高為十倍，是前開得處五百元以
    下罰金，提高為十倍，即科罰金五千元，再者銀元與新臺幣
    之比率為一比三（現行法規所定貨幣單位折算新臺幣條例第
    二條），故以新臺幣計算，本條罰金刑部分即得處新臺幣一
    萬五千元以下罰金。新舊法有關法定罰金刑之最多額於比較
    結果固屬相同，對被告並無有利或不利，但自法定罰金刑之
    最少額部分觀察，修正後刑法第三十三條第五款規定：「罰
    金：新臺幣一千元以上，以百元計算之。」，而修正前刑法
    第三十三條第五款規定：「罰金：一元（銀元）以上。」，
    依前述同一罰金罰鍰提高標準計算，顯然低於新法之規定而
    有利於被告，因此，比較上述修正前、後之刑罰法律，自以
    被告行為時關於科處罰金刑之法律較有利於被告。是本件依
    首揭刑法第二條第一項前段規定，自應適用被告行為時之法
    律，即修正前刑法之相關規定論處。末查，本件被告行為後
    ，刑法第七十四條關於緩刑之規定業於九十五年七月一日修
    正公布施行，惟本件被告不論依修正前或修正後刑法第七十
    四條之規定，均得邀緩刑之寬典，是依現行刑法第二條第一
    項前段之規定，自應適用行為時之法律，即舊刑法緩刑之規
    定。本件被告前未曾受有期徒刑以上刑之宣告，有臺灣高等
    法院被告前案紀錄表一紙附卷可參，其一時失慮致罹刑典，
    已坦白認罪，且當庭表示十分後悔，並已與受害之告訴人甲○○、丙○○、丁○○達成和解，亦已如前述，堪認被告已
    有悔悟，經此起訴審判，當知所警愓，應無再犯之虞，本院
    認所宣告之刑以暫不執行為適當，併諭知緩刑二年，以啟自
    新。
據上論斷，應依刑事訴訟法第二百七十三條之一第一項、第二百
九十九條第一項前段，刑法第二百十五條、第二百十六條、修正
前刑法第五十五條、修正前刑法第四十一條第一項前段、第七十
四條第一款，罰金罰鍰提高標準條例第一條前段、修正前罰金罰
鍰提高標準條例第二條，判決如主文。
本案經檢察官林俊儀到庭執行職務。
中    華    民    國    95    年    8     月    31    日
                  刑事第五庭    法  官  李麗珠
上列正本證明與原本無異。
如不服本判決應於送達後10日內向本院提出上訴狀。
                                書記官  王麗雯
中    華    民    國    95    年    8     月    31    日
附錄本案判決論罪科刑法條：
刑法第二百十五條：
從事業務之人，明知為不實之事項，而登載於其業務上作成之文
書，足以生損害於公眾或他人者，處三年以下有期徒刑、拘役或
五百元以下罰金。
刑法第二百十六條：
行使第二百十條至第二百十五條之文書者，依偽造、變造文書或
登載不實事項或使登載不實事項之規定處斷。


司法院資訊處製作；財團法人民間司法改革基金會備份。
